【裁判字號】    97,交聲,555
【裁判日期】    971124
【裁判案由】    交管條例聲異
【裁判全文】
臺灣板橋地方法院刑事裁定             97年度交聲字第555號
原處分機關  交通部公路總局臺北區監理所
異  議  人  甲○○
上列受處分人即異議人因違反道路交通管理處罰條例案件，對於
交通部公路總局臺北區監理所民國97年3 月14日所為之北監自裁
字第裁40-C00000000號裁決處分，聲明異議，本院裁定如下：
    主    文
原處分撤銷。
甲○○不罰。
    理    由
一、原處分意旨略以：異議人即受處分人甲○○所有之車牌號碼
    ZI-5919 號自用一般小客車，於民國97年1 月27日21時15分
    許，行經臺北縣三重市○○○路與光興街交岔路口時，因「
    闖紅燈」之違規事實，經警於台北縣環河路與中正路交岔路
    口處攔停當場舉發；嗣異議人提出申訴，經原處分機關函請
    舉發機關查證後認異議人違規屬實，爰依道路交通管理處罰
    條例第53條第1 項、第63條第1 項第3 款等規定，裁處受處
    分人罰鍰新臺幣（下同）2,700 元，並記違規點數3 點。
二、異議人異議意旨略以：伊並未於舉發時地，駕車闖紅燈，然
    97年1 月27日晚間，伊駕車在台北縣三重市○○○路與中正
    南路交岔路口處停紅燈等綠燈時，遭員警騎乘機車竄出攔於
    車前，並指異議人駕車行經臺北縣三重市○○○路與光興街
    交岔路口時，有「闖紅燈」情事，伊與員警當場各執一詞，
    惟伊尊重執法人員，乃簽收罰單後，立即前往員警所謂之違
    規現場蒐證，經台北縣政府警察局三重分局大同派出所員警
    林慶和協助調閱路口監視影像，雖然所有畫面皆無拍攝到號
    誌燈，但從各車輛行車動態分析可輕易查證異議人並無闖紅
    燈，且此路口監視影像乃異議人可洗刷罪名之唯一證據，即
    要求將影像複製備查，由異議人取回，伊並未有舉發員警所
    稱舉發時地之闖紅燈情事等語。
三、按汽車（含機器腳踏車）駕駛人，行經有燈光號誌管制之交
    岔路口闖紅燈者，處1,800 元以上5,400 元以下罰鍰；汽車
    （含機器腳踏車）駕駛人有第53條情形者，除依原條款處罰
    鍰外，記違規點數3 點，道路交通管理處罰條例第53條、第
    63條第1 項第3 款固分別定有明文；然查：
(一)、本件異議人所有之前開自小客車，於97年1 月27日21時15分
    許，行經臺北縣三重市○○○路與光興街交岔路口時，經臺
    北縣政府警察局三重分局大同派出所員警吳地煌認有闖紅燈
    情事，乃以北縣警交字第C00000000 號舉發違反道路交通管
    理事件通知單當場舉發等情，固有臺北縣政府警察局97 年1
    月27日北縣警交字第C00000000 號舉發違反道路交通管理事
    件通知單附卷可稽。
(二)、惟證人即臺北縣政府警察局三重分局大同派出所員警林慶和
    於本院審理中結證稱：（本件是否是你所舉發？）不是（與
    本件違規事件有何關連？）異議人後來有來找我調路口的監
    視畫面（請詳述此部分的過程？）異議人是講說在告發單告
    發後大約半小時到一小時之間，異議人到三重分局大同派出
    所，就是我原任職單位，當時我備勤，所以坐在櫃台，異議
    人來的時候，我有看他拿出的罰單，上面記載被開單的時間
    ，離當時他到我派出所的時間確實是相隔半小時到一小時，
    異議人要求調閱三重市○○街、正義南路口的監視器，我有
    調閱給他，因為一般來講，他是當事人，而且又有拿出罰單
    的憑證，所以我願意調給他，監視器回傳的檔案內容就是在
    派出所內，所以我就在派出所內調異議人所講的時間、地點
    畫面給異議人，我是先調閱，詢問當事人該部車輛是否為他
    的車子，當時是我詢問異議人說畫面中那一部車子是異議人
    的，當時是根據舉發單上記載的時間前後十五分鍾來過濾，
    結果異議人在看畫面的過程中就說其中壹台車子是他的（異
    議人說畫面中某台車子是他的，你有無根據你看到的話面中
    車子的外觀去核對是否此台車確實為異議人所駕駛，比如說
    異議人當時是否就是開這台被舉發的車子到派出所，所以你
    可以核對？）我有看到畫面中的車子，是一部銀色自小客，
    這是我印象中記得的，但當時畫面中看不清楚車牌、廠牌，
    但畫面中這台車子就是被舉發的車子乙節，是異議人這麼說
    的，當時我並沒有去查對他的說法是否屬實（異議人所說畫
    面中的車子就是他開的這一點，異議人有提出監視翻拍照片
    ，這張照片，是否就是當時你所看到異議人說是他開的車子
    的畫面？｛提示並告以要旨｝）是的，就是這張（如果異議
    人說這台車子是他開的，這個說法是實在的，則你當時既然
    有陪他觀看，舉發時點前後十五分鐘的畫面，對於異議人所
    稱被舉發的時點，到底有無闖紅燈，你應該可以根據當時畫
    面中異議人的行向，有無其他車子行駛，來判斷到底有無闖
    紅燈，有何意見？）因為當時車流量很少，我印象中當天有
    下雨，車子的流量少到無法去判斷那邊是紅燈、哪邊是綠燈
    ，然後三重地區不遵守交通規則的人很多，所以要看到號誌
    才有辦法判斷（異議人有提出壹片光碟片，是否是你燒錄給
    他的？）我有因為異議人講這個情形，我將該系爭時段的畫
    面燒錄給異議人；法官諭當庭播放異議人提出的光碟（光碟
    的內容經你核閱後，是否就是你燒錄給異議人的？）是的（
    根據異議人所提出的監視翻拍照片，在異議人所稱其駕駛左
    方的路口，也就是與其行向垂直的左邊來車方向，有壹台機
    車似乎是停在斑馬線上，有何意見？｛提示並告以要旨｝其
    實當時在看畫面時，是否（應係「有」字之繕打之誤）看到
    ，在庭上所講的這個位置，除了庭上所講的壹台機車停在該
    處外，還有看到其他二台機車停在該台機車的後方（所以異
    議人所稱是他的開的車子前進當中，跟他垂直方向的左邊來
    車有三台機車是停止的？）是的，而且這三台機車的車頭都
    是朝向與異議人所稱其駕駛車輛的行向呈垂直狀態（當時在
    異議人的車過了路口後，在其車後是否也有其他的車跟著異
    議人前進？）沒有印象，都是以監視錄影畫面為準等語綦詳
    在卷（見本院97年7 月7 日訊問筆錄），是異議人稱其所提
    出監視錄影光碟乃員警林慶和所提供，該等監視錄影畫面即
    為舉發時地之情形等情，洵屬有據。
(三)、又經勘驗異議人所提出前揭監視錄影光碟內容可知，錄影內
    容為一交岔路口，車流方向有四，即車流由畫面左上角駛
    向畫面右下角，車流由畫面右下角駛向畫面左上角，車
    流由畫面左下角駛向畫面右上角，車流由畫面右上角駛向
    畫面左下角；而自21時11分4 秒至21時11分42秒許，大致上
    乃車流由畫面左上角駛向畫面右下角，或畫面右下角車流駛
    向畫面左上角；自21時11分43秒至21時12分42秒許，大致上
    乃車流由畫面左下角駛向畫面右上角，或車流由畫面右上角
    駛向畫面左下角；自21時12分43秒至21時13分21秒許，大致
    上乃車流由畫面左上角駛向畫面右下角，或車流由畫面右下
    角駛向畫面左上角；自21時13分22秒至21時14分21秒許，大
    致上乃車流由畫面左下角駛向畫面右上角，或車流由畫面右
    上角駛向畫面左下角，而在21時13分44秒，有一銀色自小客
    車由畫面左下角駛向畫面右上角，而在此車駛過之後，其後
    仍有同向車流跟隨；自21時14分22秒許起，大致上乃車流由
    畫面左上角駛向畫面右下角，或車流由畫面右下角駛向畫面
    左上角等情，有勘驗筆錄在卷可參；另車牌號碼ZI-5919 號
    自用一般小客車，車主登記為異議人，乃SAAB廠牌，為銀色
    車身，其車身尾燈、門把之型式、保險桿飾條為黑色等特徵
    ，均與前開勘驗畫面中，於21時13分44秒，從畫面左下角駛
    向畫面右上角之銀色自小客車之車身尾燈、門把之型式、保
    險桿飾條為黑色等特徵相合，此有本院職權查詢之車號查詢
    汽車車籍資料、異議人所提出其所有自小客車之相片在卷可
    憑；再對照上開舉發違反道路交通管理事件通知單上所記載
    舉發異議人本件交通違規之時點即97年1 月27日21時15分，
    此時點亦與前開勘驗畫面中異議人所指稱乃其駕駛車輛出現
    之時間即21時13分44秒，二者相差甚近，據此各情以觀，堪
    認前開勘驗畫面中，於21時13分44秒，從畫面左下角駛向畫
    面右上角之銀色自小客車，應即為異議人所有之前揭自小客
    車；從而，核諸於異議人駕車行經遭舉發地點時，其後既尚
    有車流跟隨，斯時與其垂直方向之車流則處於停止狀態，其
    後，該等與異議人垂直方向之車流，方又於21時14分22秒許
    起駛各情以觀，異議人辯稱遭舉發當時，伊並未闖紅燈等語
    ，核與事理相符，可以採信。
(四)、綜上，異議人上開所辯，應非子虛，可以信實；此外，復查
    無其它積極證據足以認定異議人所有上開車輛確有原處分機
    關所指稱之前揭違規行為，則原處分機關遽認異議人有前開
    交通違規行為並為上開裁決，難認允當，本件異議人之異議
    ，為有理由，應由本院將原處分撤銷，改諭知受處分人不罰
    ，以昭審慎。
據上論斷，應依道路交通管理處罰條例第87條第2 項，道路交通
案件處理辦法第20條前段，裁定如主文。
中    華    民    國    97    年    11    月    24    日
                      交通法庭  法  官  陳明偉
以上正本證明與原本無異
如不服本裁定應於送達後5 日內向本院提出抗告狀
                                書記官  強梅芳
中    華    民    國    97    年    11    月    25    日


司法院資訊處製作；財團法人民間司法改革基金會備份。
